臺灣高雄地方法院民事裁定
110年度消債更字第248號
聲　請　人　余志玲　00000000000000000000000000000000000
00000000000000000000000000000000000000000000000000
代　理　人　翁銘隆律師
上列當事人因消費者債務清理事件聲請更生，本院裁定如下：
    主  文
聲請人余志玲自中華民國一一一年二月十日下午四時起開始更生
程序。
命司法事務官進行本件更生程序。
    理  由
一、聲請意旨略以：伊有不能清償債務情事，前向本院聲請調解
    債務清償方案，惟調解不成立。伊又未經法院裁定開始清算
    程序或宣告破產，爰聲請更生等語。
二、按債務人不能清償債務或有不能清償之虞者，得依本條例所
    定更生或清算程序，清理其債務；債務人無擔保或無優先權
    之本金及利息債務總額未逾新臺幣（下同）12,000,000元者
    ，於法院裁定開始清算程序或宣告破產前，得向法院聲請更
    生；法院開始更生程序之裁定，應載明其年、月、日、時，
    並即時發生效力；法院開始更生或清算程序後，得命司法事
    務官進行更生或清算程序，必要時得選任律師、會計師或其
    他適當之自然人或法人1人為監督人或管理人，消費者債務
    清理條例（下稱消債條例）第3條、第16條第1項、第42條第
    1項、第45條第1項分別定有明文。
三、經查：
(一)聲請人前於民國110年5月14日提出債權人清冊，向本院聲請
    調解債務清償方案，經本院110年度司消債調字第248號受理
    ，於110年8月17日調解不成立，聲請人於同日以言詞聲請更
    生等情，業經本院依職權調取上開調解卷宗核閱無訛。
(二)聲請人於107年度至109年度均無申報所得，名下無財產；勞工保險於110年1月1日在明騰機械工程有限公司投保薪資調為24,000元加保中。又聲請人提出員工職務(在職)證明書陳明自107年3月10日起於明騰機械工程有限公司擔任技術員，每月收入23,800元，惟據其於110年11月19日另提出部分薪資袋影本所載，108年12月薪資應支37,800元、109年9月37,333元、110年4月34,500元，平均每月薪資計36,544元【計算式：(37,800＋37,333＋34,500)÷3≒36,544，本件均係採元以下四捨五入計算】，與聲請人111年1月3日補正狀陳明實支薪資數額平均每月34,546元較為相近；另陳報自108年8月起迄今，小兒子陳玉勳每月會以現金方式給付聲請人約10,000元孝親費，另聲請人每年領取低收入戶春節慰問金3,000元，及於110年6月4日六次領取行政院發給之4,500元，未領取其他補助或給付等情，有107年至108年綜合所得稅各類所得資料清單及財產歸屬資料清單【本院110年度司消債調字第248號卷（下稱調卷）第12至14頁】【本院110年度消債更字第248號卷（下稱卷）第47至48頁】、稅務電子閘門財產所得調件明細表(卷第76至77頁)、財產及收入狀況說明書（調卷第4至5頁）、債權人清冊（調卷第6頁、卷第37背面頁）、戶籍謄本（調卷第17頁）、勞工保險被保險人投保資料表（調卷第15至背面頁、卷第39至背面頁、第78至79頁）、個人商業保險查詢結果表（卷第62頁）、財團法人金融聯合徵信中心前置協商專用債權人清冊（調卷第9至11頁）、信用報告（卷第59至61頁）、社會補助查詢表（卷第21至24頁）、高雄市政府都市發展局函（卷第27頁、第35頁）、勞動部勞工保險局函（卷第25頁）、勞動部勞動力發展署高屏澎東分署函（卷第26頁）、存簿（調卷第21至24頁、卷第49至55頁）、員工職務(在職)証明書（調卷第16頁）、高雄市林園區公所低收入戶證明書（調卷第19頁）、診斷證明書(調卷第20頁、卷第57頁)、家族系統表（卷第56頁）、聲請人110年11月19日更生補正狀（卷第36至37頁）、薪資袋(卷第43至46頁)、聲請人111年1月3日補正狀（卷第80頁）等附卷可證。依聲請人上述工作、收入及財產情況，堪認以其108年8月至110年7月平均每月工作收入加計子陳玉勳孝親資助共計46,544元（計算式：36,544＋10,000＝46,544），核算其償債能力，較為妥適。
(三)關於聲請人必要生活費用部分，聲請人主張每月支出15,719
    元（含房屋租金9,300元）云云，並提出房屋租賃契約書（
    卷第63至65頁）為證。惟按債務人必要生活費用，以最近1
    年衛生福利部或直轄市政府所公告當地區每人每月最低生活
    費1.2倍定之，消債條例第64條之2第1項定有明文。本院參
    酌衛福部社會司所公告111年度高雄市最低生活費為14,419
    元，又該最低生活費用之標準，係照當地最近1年平均每人
    可支配所得中位數60％訂定，依其基準之家庭收支調查報告
    調查表格式所示有關經常性支出之調查項目，包括利息支出
    、食品、衣著、房屋使用費及水費、電費、醫療保健、交通
    、娛樂、教育等，已涵蓋聲請人所陳報之支出項目。是本院
    認聲請人必要生活費用以最低生活費之1.2倍即17,303元計
    算已足，聲請人主張每月必要支出約15,719元，尚屬合理，
    應予採計。
(四)至扶養費支出部分，聲請人主張獨力扶養未成年次女，每月
    扶養費15,719元。經查，聲請人之次女陳○珊係96年1月生，
    就讀林園國中3年級，108年及109年度申報所得均為0元、名
    下無財產、每月領取低收入戶補助2,802元，而聲請人之夫
    陳廷甫於103年6月14日死亡等情，有戶籍謄本(調卷第17頁)
    、稅務電子閘門財產所得調件明細表（卷第73至74頁）、存
    摺(卷第81至85頁)、聲請人110年11月19日補正狀(卷第36至
    37頁)、高雄市政府社會局社會福利資訊料查詢表(卷第16至
    20頁)、勞保查詢（卷第75頁）在卷可參。扶養費用數額部
    分，按受扶養者之必要生活費用，準用第1項規定計算基準
    數額，並依債務人依法應負擔扶養義務之比例認定之，消債
    條例第64條之2第2項亦有明定。本院考量子女與聲請人同住
    ，無房屋費用支出，是應自其必要生活費用中扣除相當於房
    租支出所佔比例（111年度高雄市每人每月不含房屋支出之
    必要生活費13,088元），故由聲請人獨力負擔次女每月之扶
    養費即應以13,088元為度，扣除每月領取之低收入戶補助後
    ，由聲請人單獨負擔陳○珊之扶養費，聲請人應負擔10,286
    元【計算式：13,088－2,802＝10,286】，逾此範圍，不予採
    計。
(五)承上，聲請人目前每月收入46,544元，扣除個人必要支出15
    ,719元、子女扶養費10,286元後，剩餘20,539元，而聲請人
    目前負債總額為2,946,324元（調卷第42至43頁、第46至47
    頁、第48至50頁、第54頁，包括：台北富邦銀行、國泰世華
    銀行、遠東銀行、玉山銀行、中國信託銀行、良京實業股份
    有限公司），以每月所餘逐年清償，至少須約12年【計算式
    ：2,946,324÷20,539÷12≒11.95】始能清償完畢，應認其已
    不能清償債務。此外，聲請人無擔保或無優先權之債務總額
    未逾12,000,000元，且無消債條例第6條第3項、第8條或第4
    6條各款所定駁回更生聲請之事由存在。則聲請人聲請更生
    為有理由，應予准許，爰命司法事務官進行本件更生程序。
四、依消債條例第11條第1項、第45條第1項、第16條第1項，裁
    定如主文。
中　　華　　民　　國　　111 　年　　2　　月　　10 　　日
              　　民事庭　　法　官　賴寶合
以上正本係照原本作成。
本裁定不得抗告。
中　　華　　民　　國　　111 　年　　2　　月　　10 　　日
  　                        書記官　胡美儀